【裁判字號】    99,交訴,3
【裁判日期】    990512
【裁判案由】    公共危險等
【裁判全文】
臺灣高雄地方法院刑事判決               99年度交訴字第3號
公  訴  人  臺灣高雄地方法院檢察署檢察官
被      告  戊○○
指定輔佐人  甲○○
上列被告因公共危險等案件，經檢察官提起公訴（98年度偵字第
31604 號），被告就被訴事實為有罪之陳述，本院合議庭評議後
，裁定由受命法官獨任進行簡式審判程序，判決如下：
    主  文
戊○○犯肇事致人傷害逃逸罪，處有期徒刑陸月，如易科罰金，
以新臺幣壹仟元折算壹日。緩刑貳年。
    事  實
一、戊○○於民國98年9 月25日14時許，騎乘車牌號碼EGA-223
    號機車，沿高雄市○鎮區○○路由東向西方向行駛，途經瑞
    隆路、保泰路口交岔路口時，因路況不熟而誤朝保泰路方向
    行駛，發現後欲向瑞隆路方向右轉時，本應注意車輛右轉彎
    時，應顯示車輛前後之右邊方向燈，以警示後方來車，且轉
    彎車應暫停讓，如易科罰金當時天候為晴，日間有自然光線
    ，路面乾燥，無缺陷，無障礙物，客觀上並無使其不能注意
    之情形，詎戊○○竟疏未注意依上開規定顯示車輛前後之右
    邊方向燈及轉彎車應暫停讓直行車先行，即貿然將所騎乘車
    輛向右轉彎，往瑞隆路行駛，適有與戊○○同向騎乘CYR-05
    6 號重型機車行駛在後之丙○○，因無法及時煞停，丙○○
    騎乘CYR-056 號重型機車前車頭遂與戊○○騎乘車牌號碼EG
    A-223 號機車之前輪塑膠板發生擦撞，此時，適有同向行駛
    在後騎乘OWN-333 號重型機車之乙○○，亦行至同址，因無
    法及時煞停，乙○○騎乘騎乘OWN-333 號重型機車前車頭撞
    上丙○○騎乘CYR-056 號重型機車排氣管，乙○○、丙○○
    因而人車倒地，乙○○因此受有右膝部挫傷併開放性傷口皮
    膚缺損、左肩臂挫傷、丙○○受有右肘部腕部挫傷併肘部開
    放性傷口等傷害（過失傷害部分因丙○○、乙○○撤回告訴
    ，另經本院為不受理判決）。詎戊○○明知已騎車肇事，且
    致丙○○、乙○○受傷後，未採取任何協助丙○○、乙○○
    送醫等救護之措施，亦未報警前來處理或在現場等候警方處
    理釐清肇事責任，竟另基於肇事逃逸之犯意，逕自騎乘車牌
    號碼EGA-223 號機車離開現場。嗣丙○○記下戊○○騎乘肇
    事機車之車號後，報警循線查獲，始知上情。
二、案經丙○○、乙○○訴由高雄市政府警察局前鎮分局報告臺
    灣高雄地方法院檢察署檢察官偵查起訴，
    理  由
一、本件被告戊○○（下稱被告）所犯係死刑、無期徒刑、最輕
    本刑為3 年以上有期徒刑以外之罪，於本院審判程序中已就
    前揭被訴事實為有罪之陳述，經依法告知簡式審判程序之旨
    ，並聽取檢察官及被告之意見後，本院認無不得或不宜改依
    簡式審判程序進行之情形，經合議庭評議後，裁定本件由受
    命法官獨任行簡式審判程序，又本件卷內之物證、書證等證
    據，依同法第273 條之2 規定，不受第159 條第1 項關於傳
    聞法則規定之限制，依法均有證據能力。
二、訊據被告就上揭犯行於本院審理時坦承不諱，核與證人丙○○、乙○○於警詢、偵訊中證述情節相符，並道路交通事故
    現場圖、道路交通事故調查報告表(一)、(二)各1 份、現場照片
    4 張，丙○○、乙○○之宏庚專科診斷證明書附卷可稽，是
    足認被告之自白合於事實，可資採信，本案事證明確，被告
    犯行堪以認定
三、核被告所為，係犯刑法第185 條之4 肇事致人傷害逃逸罪。
    被告之駕車肇事行為雖致被害人丙○○、乙○○2 人均受有
    傷害，惟私人法益雖「間接」受到肇事致人受傷（死亡）逃
    逸罪之保護，但猶不得以私人法益多寡定其罪數，仍應以該
    罪「直接」保護之法益，亦即係屬單一之一般社會公共安全
    法益（社會法益）為重，認應只成立一罪，而要無依刑法第
    55條論以想像競合規定之餘地（最高法院93年度臺上字第65
    13號、93年度臺上字第6373號、84年度臺上字第4542號判決
    意旨參照）。爰審酌被告被告於肇事後未停留現場對傷者施
    以必要之救護行為，反逃離現場，亦不宜輕恕，惟念被告之
    肇事逃逸犯行，幸未釀致被害人丙○○、乙○○生命、身體
    更重大之危害，及被告於本院審理中，已知全然坦承犯行不
    諱，而具悔意，並業與被害人丙○○、乙○○達成和解，犯
    後態度尚佳等一切情狀，爰量處如主文所示之刑，並諭知易
    科罰金之折算標準。又被告前未曾因故意犯罪受有期徒刑以
    上刑之宣告，有臺灣高等法院被告前案紀錄表可稽，其因一
    時失慮而觸犯本罪，犯後坦承犯行，並已與被害人達成和解
    ，已如前述，堪認被告已有悛悔之意，被害人亦均請求給予
    緩刑之宣告（見本院卷18頁），諒以經此起訴、審判程序，
    理當知所警惕更加注意交通安全，並應能藉此教訓養成正確
    道路使用習慣，信無再犯之虞，本院認前開所宣告之刑以暫
    不執行為適當，併依刑法第74條第1 項第1 款規定諭知緩刑
    2 年，以啟自新。
據上論斷，應依刑事訴訟法第299 條第1 項前段、第273 條之1
第1 項、第284 條之1，刑法第185 條之4 、第41條第1 項前段
、第74條第1 項第1 款，判決如主文。
本案經檢察官丁○○到庭執行職務。
中    華    民    國    99    年    5     月    12    日
                  交通法庭  法  官  陳億芳
以上正本證明與原本無異。
如不服本判決應於收受送達後10日內向本院提出上訴書狀，並應
敘述具體理由；如未敘述上訴理由者，應於上訴期間屆滿後20日
內向本院補提理由書（均須按他造當事人之人數附繕本）「切勿
逕送上級法院」。
中    華    民    國    99    年    5     月    13    日
                            書記官  林靜慧
中華民國刑法第185條之4
（肇事遺棄罪）
駕駛動力交通工具肇事，致人死傷而逃逸者，處 6 月以上 5 年
以下有期徒刑。

司法院資訊處製作；財團法人民間司法改革基金會備份。
